【裁判字號】    91,訴,3682
【裁判日期】    920603
【裁判案由】    強盜
【裁判全文】
臺灣高雄地方法院刑事判決                        九十一年度訴字第三六八二號
    公  訴  人  臺灣高雄地方法院檢察署檢察官
    被      告  己○○
    指定辯護人  本院公設辯護人  辛○○
    被      告  乙○○
    右  一  人
    選任辯護人  吳保仁律師
                孫禮光律師
右列被告因強盜等案件，經檢察官提起公訴（九十一年度偵字第二五二三五號），本
院判決如左：
    主  文
己○○、乙○○共同連續結夥三人以上意圖為自己不法之所有，以強暴至使不能抗拒
，而取他人之物及使他人交付其物，均累犯，各處有期徒刑捌年。扣案之空氣槍貳把
沒收。
    事  實
一、乙○○曾於民國八十七年間因竊盜案件，經本院判處有期徒刑七月，緩刑三年確
    定，復經臺灣臺南地方法院於九十年三月六日以九十年度撤緩字第十二號撤銷緩
    刑，於九十一年四月二日執行完畢；己○○則於八十九年間因竊盜案件，經本院
    判處有期徒刑一年確定，於九十一年七月二十七日徒刑執行完畢。二人均不知警
    惕，竟與丙○○（由本院另案審理）共同意圖為自已不法之所有，並基於概括犯
    意，分別於左列時間、地點，各持丙○○所有裝有火藥及ＢＢ塑膠彈之改造空氣
    槍二支（均無殺傷力）與鋁棒一支，以強暴至使不能抗拒而使丁○○、甲○○、
    庚○○交付財物，並強取丁○○、甲○○之財物：
（一）於九十一年十一月九日凌晨一時許，在高雄縣林園鄉○○村○○○路第二變電
      所前，見丁○○駕駛車號ＹＵ─五三三八號自用小客車行經該處，停車在路旁
      小便，丙○○與己○○各持改造空氣槍一把強押丁○○，乙○○則持鋁棒站在
      一旁把風，由丙○○喝令丁○○轉身、不准抵抗，而以此強暴之方式，至使丁○○心生畏懼而不能抗拒，將身上之現款新台幣（以下同）三千四百元交出，
      並由丙○○強行駛走丁○○所有車牌號碼ＹＵ─五三三八號自用小客車，強盜
      所得之現款由己○○、乙○○及丙○○朋分花用。
（二）於九十一年十一月十三日晚上九時五十分許，由丙○○駕駛前開強盜而得之Ｙ
      Ｕ─五三三八號自用小客車，內載己○○、乙○○及不知情之莫智興、韋詩裴
      、陳雅琪等人，行經屏東縣恆春鎮○○路社頂公園東側一公里處，見甲○○騎
      乘車號ＭＣＶ─六七五號機車後載庚○○，己○○、乙○○與丙○○共同基於
      前開不法所有之意圖，先由丙○○駕車逼使甲○○停車後，乙○○、丙○○二
      人各持一把改造之空氣槍下車，己○○則在一旁把風，由丙○○持槍強押甲○○及庚○○，至使甲○○及庚○○因心生畏懼而不能抗拒，使甲○○交付皮包
      一只（內有現金一千二百元、金融卡、提款卡及學生證各一枚），庚○○則交
      付諾基亞三三三○型行動電話一支及現金六百五十元，並由丙○○強行騎走甲○○所有之車號ＭＣＶ─六七五號機車一部。得手後，現金朋分花用，行動電
      話則歸丙○○所有。
（三）嗣於九十一年十一月十四日凌晨某時許，丙○○與己○○在高雄縣林園鄉潭頭
      村金潭國小為警逮捕，並查扣改造空氣槍兩支與毒品安非他命（違反毒品危害
      防制條例部分由檢察官另案偵辦）。乙○○復攜陳雅琪與韋詩裴兩少女，前往
      戊○○（俟到案後審結）位於高雄縣林園鄉○○路九三號住處旁小木屋躲避，
      戊○○明知乙○○係強盜犯罪嫌疑人，竟於同年月十四日上午二時三十分許，
      以機車載乙○○前往高雄縣林園鄉○○路○段一八二號園林園旅館六一一號房
      藏匿，復於同（十四）日下午六時許，乙○○與戊○○在上揭園林園旅館為警
      當場逮捕。
二、案經高雄縣警察局林園分局移送臺灣高雄地方法院檢察署檢察官偵查起訴。
    理  由
一、訊據被告己○○、乙○○固均坦承於右揭時、地與丙○○在現場，並目睹丙○○
    持空氣槍以強暴之方式，至使丁○○、甲○○、庚○○心生畏懼不能抗拒而交付
    前開財物，丙○○並先後將丁○○之小客車、甲○○之機車駛離等事實不諱，惟
    矢口否認有何強盜犯行，被告己○○辯稱：我只站在車邊，沒有說什麼話云云；
    被告乙○○則辯稱：我沒有下車，也沒有拿鋁棒，丙○○強盜甲○○財物時，我
    在車上沒有下車云云。
二、經查，右揭犯罪事實業據被告己○○、乙○○及共犯丙○○分別於警、偵訊時坦
    承不諱，核與被害人丁○○於警、偵訊及本院審理中，被害人甲○○、庚○○於
    警訊中指訴其等遭被告己○○、乙○○及丙○○分持空氣槍，喝令交出身上財物
    後，並由丙○○駛走小客車及機車等事實相符，並據證人韋詩裴、陳雅琪分別於
    警、偵訊證述明確，互核被告己○○、乙○○及共犯丙○○於警、偵訊時自白持
    空氣槍強盜丁○○等人財物之基本事實，與被害人丁○○、甲○○、庚○○指訴
    遭強盜財物之情節及證人韋詩裴、陳雅琪證述己○○、乙○○與丙○○強盜甲○○、庚○○二人財之情節均相符合，則被告己○○、乙○○於警、偵訊及本院訊
    問時之自白，及共犯丙○○之自白，均與事實相符，自可採為認定事實之證據。
    雖被告己○○、乙○○於本院審理時改以前揭情詞置辯。然查，被告己○○、乙○○於本院訊問時均已坦承丙○○持空氣槍向地上發射，其二人在旁把風，使被
    害人丁○○、甲○○、庚○○心生畏懼不敢抗拒而使被害人交付財物，並推由丙○○駛走被害人之小客車及機車等語（本院九十一年十二月二十六日、九十二年
    一月十五日訊問筆錄），並且對於事後亦有分得強盜而得之現金等情，亦於警訊
    中坦承不諱，顯見被告己○○、乙○○事先早有與丙○○共同強盜之犯意聯絡，
    事後並分得贓款花用，另外，被告己○○、乙○○若無參與強盜之意，何以不自
    行離去抑或出言阻止，反而在旁持空氣槍及鋁棒在場助勢及把風？是被告己○○
    、乙○○前開所辯，與上開事證不符，顯係事後卸責之詞，不足採信。此外，復
    有被害人丁○○、甲○○、庚○○出具之贓物認領保管收據各一紙附於警卷及空
    氣槍二把扣案可資佐證，本件事證明確，被告己○○、乙○○右揭犯行，均堪認
    定。
三、按認定被害人是否已達「至使不能抗拒」之程度，應以被告行為時之強弱程度綜
    合當時之具體事實，按多數人之客觀常態情狀決之，亦即視該手段施用於相類似
    之情狀下，是否足使一般人處於不能抗拒之制壓程度而定之；本件被告己○○、
    乙○○與共犯丙○○於右揭時間、地點，分別以二人持空氣槍，一人持鋁棒喝令
    被害人不准抵抗，要求交出財物，時值深夜，一般人處於上開情狀下，心理顯已
    極端畏懼不敢反抗而任由被告予取予求，是被害人等在上開情狀下已達喪失意思
    自由及不能抗拒之程度，殆無疑義。而強盜罪之強暴、脅迫，祇須抑壓被害人之
    抗拒或使被害人身體上、精神上，處於不能抗拒之狀態為已足，縱未與被害人身
    體接觸，仍不能不謂有強暴、脅迫行為，即強盜罪所施用之強暴、脅迫手段，祇
    須足以壓抑被害人之抗拒，使其喪失意思自由為已足，縱令被害人並無抗拒行為
    ，仍於強盜罪之成立，不生影響（最高法院二十二年度上字第三一七號、三十年
    度上字第三二三號判例參照）。又刑法第三百二十一條第四款竊盜罪所謂「結
    夥三人以上」之加重條件，以行為人具有刑事責任能力，並在場共同實施或分擔
    實施行為為要件。是核被告己○○、乙○○所為係犯刑法第三百三十條第一項之
    結夥三人以上意圖為自己不法之所有，以強暴至使不能抗拒，而取他人之物罪。
    被告己○○、乙○○與丙○○就上開加重強盜犯行，有犯意聯絡及行為分擔，均
    為共同正犯。又被告己○○、乙○○與丙○○於九十一年十一月十三日晚上九時
    五十分許，在屏東縣恆春鎮○○路社頂公園東側一公里處，強盜甲○○、庚○○
    之財物，係在同一時間、地點，分別侵害二人之財產法益，係以一行為而觸犯二
    相同之罪名，為同種想像競合犯，應依刑法第五十五條前段論以一罪，又被告己○○、乙○○所為上開二次犯行，時間緊接，方法相同，所犯構成要件相同之罪
    名，顯係基於概括犯意反覆為之，為連續犯，應論以一罪，並均加重其刑。末查
    ，被告乙○○曾於八十七年間因竊盜案件，經本院判處有期徒刑七月，緩刑三年
    確定，復經臺灣臺南地方法院於九十年三月六日以九十年度撤緩字第十二號撤銷
    緩刑，於九十一年四月二日執行完畢，被告己○○則於八十九年間因竊盜案件，
    經本院判處有期徒刑一年確定，於九十一年七月二十七日徒刑執行完畢等事實，
    有台灣高等法院被告全國前案紀錄表及臺灣高雄地方法院檢察署刑案資料查註紀
    錄表各二份在卷可稽，被告二人於有期徒刑執行完畢，五年以內再犯本件有期徒
    刑以上之罪，均為累犯，均應依刑法第四十七條規定各遞加重其刑。爰審酌被告
    己○○、乙○○年富力壯不知憑一己之力謀生，動輒持空氣槍強盜被害人財物，
    嚴重危害他人人身安全及社會治安，造成被害人等精神及財產上之損害甚鉅，且
    犯後未見悔意，惡性重大實不宜寬貸，分別量處如主文所示之刑，以資懲儆。至
    於扣案之空氣槍二把係共犯丙○○所有，且為供被告己○○、乙○○及丙○○共
    同犯罪所用，業據被告己○○、乙○○及共犯丙○○分別於警、偵訊中陳明在卷
    ，爰依刑法第三十八條第一項第二款宣告沒收。
據上論斷，應依刑事訴訟法第二百九十九條第一項前段，刑法第二十八條、第五十六
條、第三百三十條第一項、第五十五條、第四十七條、第三十八條第一項第二款，判
決如主文。
本案經檢察官張啟祥到庭執行職務。
中      華      民      國      九十二      年      六      月    三    日
                                  臺灣高雄地方法院刑事庭
                                      法  官
右正本證明與原本無異。
如不服本判決，應於判決送達後十日內，向本院提出上訴狀。
                                      書記官
中      華      民      國      九十二      年      六      月    三    日
附錄：本判決論罪科刑法條：
中華民國刑法第三百三十條
犯強盜罪而有第三百二十一條第一項各款情形之一者，處七年以上有期徒刑。
前項之未遂犯罰之。


司法院資訊處製作；財團法人民間司法改革基金會備份。
